---
header-includes:
- \usepackage{longtable}
- \usepackage[utf8]{inputenc}
- \usepackage[spanish]{babel}\decimalpoint
- \setlength{\parindent}{1.25cm}
- \usepackage{amsmath}
- \usepackage{xcolor}
- \usepackage{cancel}
- \usepackage{array}
- \usepackage{float}
- \usepackage{multirow}
output:
  pdf_document: 
    number_sections: yes
fontsize: 12pt
papersize: letter
geometry: margin = 1in
language: "es"
editor_options: 
  markdown: 
    wrap: 72
---

```{r setup, include=FALSE}
knitr::opts_chunk$set(echo = F, fig.align = "center",
                      fig.height = 3.2, fig.pos = "H")
options(knitr.kable.NA = '')
library(knitr)
library(ggplot2)
library(pander)
```

```{=tex}
\input{titlepage}
\thispagestyle{empty}
\tableofcontents
\newpage
\thispagestyle{empty}
\listoffigures
\newpage
```

\section{Punto 1}

La distribución de severidad de los reclamos de determinado riesgo es Log-Normal con media 980\$ y desviación estándar de 1560\$. La tasa de reclamos es 0.05. Un **tratado de reaseguro de exceso de perdida** se ha firmado, en el cual un reasegurador cubre los excesos de un reclamo "sobre y por encima" de 2000\$. Calcule la prima de **reaseguro** en relación a 1500 pólizas.

**Solución**

Considere a $X:$ Tamaño del reclamo para determinado riesgo. Asuma además que $X \sim LogNormal(\mu, \sigma)$.

Luego de usar el método de los momentos, se puede probar que los parámetros para $X$ se encuentran dados por las siguientes expresiones (proceso completamente análogo al realizado en el trabajo 1):

\begin{equation*}
\hat{\sigma} = \sqrt{ln\left(\frac{Var[X]}{E[X]^2}+1\right)}
       = \sqrt{ln\left(\frac{1560^2}{980^2}+1\right)}
       \approx 1.1236
\end{equation*}

\begin{equation*}
\hat{\mu} = ln(E[X])-\frac{\sigma^2}{2} = ln(980)-\frac{1.1236^2}{2} \approx 6.2563
\end{equation*}

Por otro lado, se considera $C:$ Número de reclamos. Así pues $E[C]= \lambda \cdot 1500 = 0.05 \cdot 1500 = 75$, es decir, de las 1500 pólizas vigentes, el valor esperado del número de reclamos es 75.

Adicionalmente, de dichos 75 reclamos esperados, no todos van a ser superiores o iguales a \$2000, por lo ue es necesario hacer uso de la distribución especificada para el tamaño de los reclamos y así determinar cuál será la proporción $p$ de reclamos que incurrirán en el reaseguro.

\begin{equation*}
p = P(X \geq 2000) \approx 0.1157
\end{equation*}

Por lo tanto, se puede afirmar que se espera que el número de reclamos superiores o iguales a 2000 será $N_{2000} = 75 \cdot p = 75 \cdot 0.1157 \approx 8.68$

Por otro lado, es necesario además calcular el valor esperado del tamaño de los reclamos, cuando estos son superiores o iguales a \$2000:

\begin{equation*}
\begin{split}
E[X|X \geq 2000] &= \frac{1}{P(X \geq 2000)} \cdot \int_{2000}^\infty x \cdot f_x(x) \cdot dx\\
&= \frac{461.44}{0.1157} \approx \$3988.3
\end{split}
\end{equation*}

Donde $f_x(x)$ es la densidad de $X$.

Se espera que el costo total de todos los reclamos que tenga que asumir la reaseguradora sea de:

\begin{equation*}
\begin{split}
T &= (E[X|X \geq 2000]-2000) \cdot N_{2000}\\
  &= 1988.3 \cdot 8.68 \approx \$17258.5
\end{split}
\end{equation*}

En la expresión anterior, se restan \$2000 puesto que la reaseguradura cubrirá solamente el exceso. Los 2000 iniciales serán cubiertos por la aseguradora inicial.

Así pues, finalmente la prima de reaseguro sin contar los cargos de otro tipo es:

\begin{equation*}
P = \frac{T}{\text{Número total de pólizas}} = \frac{17258.5}{1500} = \$11.6
\end{equation*}

Es decir, la aseguradora inicial tendrá que pagar \$11.6 por cada una de las 1500 pólizas para reasegurarlas. De este modo, la aseguradora recaudará el valor esperado del costo total de todos los reclamos.

\section{Punto 2}

Un asegurador opera un sistema NCD con descuentos de 0 \%, 30 \%
y 50 \%. En el evento de un año libre de reclamos, el asegurado se mueve a la
categoría inmediata con mayor nivel de descuento. Un reclamo causa que el
asegurado descienda a la categoría sin descuento 0\%.

\subsection{Literal a}

Determine la matriz de transición $P$ que determina la evolución en el tiempo de las proporciones de asegurados en varias categorías.

**Solución**

Los tres tipos de grupos de descuento se resumen en la siguiente tabla:

```{r}
cat <- 0:2
desc <- c("0%", "30%", "50%")
tabla <- data.frame(Categoria = cat, Descuento = desc)
kable(tabla, longtable = T, align = "c",
      col.names = c("Categoría", "Grupo de descuento"),
      caption = "Categorías según grupo de descuento")
```

Se denota por $p_0$ a la probabilidad de no realizar reclamos, luego la matriz de transición se escribe como:

$$
P = \begin{bmatrix}
  1 - p_0 \hspace{.2in} p_0 \hspace{.2in} 0 \\
  1 - p_0 \hspace{.2in} 0 \hspace{.2in} p_0 \\
  1 - p_0 \hspace{.2in} 0 \hspace{.2in} p_0
\end{bmatrix}
$$
donde las filas representan el estado actual del asegurado y las columnas el estado futuro, luego la entrada $ij$ representa la probabilidad de que un asegurado pase del estado $i$ al estado $j$.

\subsection{Literal b}

Escriba las ecuaciones que conectan los números de asegurados en las diferentes categorías cuando la estabilidad se ha alcanzado $(\pi = \pi P)$. Asuma un total de 10000 asegurados, sin salidas.

**Solución**

Sea $X_i:$ Número de asegurados en la $i$-ésima categoría. \newline
Al asumir un total de 10000 asegurados sin salidas, se tiene:

\begin{equation}
x_0 + x_1 + x_2 = 10000
\end{equation}

Sea $\pi = [x_0 \ x_1 \ x_2]$, luego:

$$
\begin{aligned}
\pi P &= [x_0 \ x_1 \ x_2] \begin{bmatrix}
                              1 - p_0 \hspace{.2in} p_0 \hspace{.2in} 0 \\
                              1 - p_0 \hspace{.2in} 0 \hspace{.2in} p_0 \\
                              1 - p_0 \hspace{.2in} 0 \hspace{.2in} p_0
                          \end{bmatrix} \\
      &= \begin{bmatrix} 
              (1 - p_0)(x_0 + x_1 + x_2) \\
              p_0 \cdot x_0 \\
              p_0 (x_1 + x_2)
          \end{bmatrix}^T \\
\end{aligned}
$$

Del anterior producto matricial se obtienen las siguientes ecuaciones

\begin{equation}
x_0 = (1 - p_0)(x_0 + x_1 + x_2)
\end{equation}

\begin{equation}
x_1 = p_0 \cdot x_0
\end{equation}

\begin{equation}
x_2 = p_0 \ (x_1 + x_2)
\end{equation}

\subsection{Literal c}

Resuelva las ecuaciones del item anterior, utilice una rutina de computador y obtenga los números de asegurados en varias categorías cuando la frecuencia de reclamos es:

* $\lambda_1 = 0.1$
* $\lambda_2 = 0.2$

**Solución**

Dado el supuesto inicial de la ecuación (1), (2) termina determinada como:

\begin{equation}
x_0 = 10000 \ (1 - p_0)
\end{equation}

Reemplazando la ecuación (5) en la (3) se obtiene

\begin{equation}
x_1 = p_0 \cdot (10000 \ (1 - p_0)) = 10000 \cdot p_0 \ (1 - p_0)
\end{equation}

respecto al valor de $x_2$, se usará inicialmente el siguiente despeje con el propósito de simplificar la expresión:

$$
\begin{aligned}
x_2 &= p_0 x_1 + p_0 x_2 \\
x_2 - p_0 x_2 &= p_0x_1 \\
x_2(1 - p_0) &= p_0 x_1 \\
x_2 &= \frac{p_0 x_1}{1 - p_0}
\end{aligned}
$$

Reemplazando el valor obtenido para $x_1$ en la ecuación (6), se obtiene:

\begin{equation}
x_2 = \frac{p_0 (10000 \ p_0 \ (1 - p_0))}{1 - p_0} = 10000 \ p_0^2
\end{equation}

Al juntar las ecuaciones (5), (6) y (7), se puede concluir que el vector $\pi$ estable queda determinado por

$$
\pi = \begin{bmatrix} 
              10000 \ (1 - p_0) \\
              10000 \ p_0(1 - p_0) \\
              10000 \ p_0^2
          \end{bmatrix}^T
$$

Suponga que el número de reclamos posee una distribución Poisson especificada de la siguiente manera:

$$
p_0 = e^{-\lambda}
$$
Así, reemplazando sucesivamente en lo obtenido arriba, se tienen las siguientes cantidades:

\begin{equation*}
\begin{split}
\lambda_1 &= 0.1\\
p_0 &= e^{-\lambda_1} = e^{-0.1} = 0.905
\end{split}
\end{equation*}

Con esto, se pueden obtener $\{x_i\}_{i=0}^2$ como el número de asegurados cuando se alcanza la estabilidad:

\begin{equation*}
\begin{split}
x_0 &= (1-p_0) \cdot 10000 \approx 952\\
x_1 &= 10000 \cdot p_0 \cdot(1 - p_0) \approx 861\\
x_2 &= 10000 \cdot p_0^2 \approx 8187
\end{split}
\end{equation*}

Del mismo modo se puede proceder para $\lambda_2 = 0.2$. Y con esto, lo obtenido se resume en la siguiente tabla:


\begin{table}[H]
\caption{Número de asegurados por categoría}
\centering
\begin{tabular}{|c|ccc|ccc|}
\hline
           & \multicolumn{3}{c|}{$\lambda = 0.1$}                       & \multicolumn{3}{c|}{$\lambda = 0.2$}                         \\ \hline
Categoría  & \multicolumn{1}{c|}{0}   & \multicolumn{1}{c|}{1}   & 2    & \multicolumn{1}{c|}{0}    & \multicolumn{1}{c|}{1}    & 2    \\ \hline
Asegurados & \multicolumn{1}{c|}{952} & \multicolumn{1}{c|}{861} & 8187 & \multicolumn{1}{c|}{1813} & \multicolumn{1}{c|}{1484} & 6703 \\ \hline
\end{tabular}
\end{table}

\subsection{Literal d}

Asumiendo que inicialmente los 10000 asegurados se encuentran en la categoría sin descuento 0\%, estime el número esperado de asegurados en cada categoría en los años $t = 1,\ 2,\ 3,\ 4\ \text{y}\ 5$.

**Solución**

El número esperado de asegurados en para un instante de tiempo $t$ viene dado por:

$$
\textbf{v}^{(0)}P = \textbf{v}^{(t)}
$$

donde $\textbf{v}^{(t)} = \left[v_0^{(t)} \ v_1^{(t)} \ v_2^{(t)}\right]$ es la distribución marginal del número de asegurados en cada una de las categorías al instante $t$.

\begin{table}[H]
\caption{Asegurados por categoría en el tiempo $t$}
\centering
\begin{tabular}{|c|ccc|ccc|}
\hline
       & \multicolumn{3}{c|}{$\lambda_1 = 0.1$}                                    & \multicolumn{3}{c|}{$\lambda_2 = 0.2$}                                     \\ \hline
Tiempo & \multicolumn{1}{c|}{0}   & \multicolumn{1}{c|}{1}    & 2    & \multicolumn{1}{c|}{0}    & \multicolumn{1}{c|}{1}    & 2    \\ \hline
1      & \multicolumn{1}{c|}{952} & \multicolumn{1}{c|}{9048} & 0    & \multicolumn{1}{c|}{1813} & \multicolumn{1}{c|}{8187} & 0    \\ \hline
2      & \multicolumn{1}{c|}{952} & \multicolumn{1}{c|}{861}  & 8187 & \multicolumn{1}{c|}{1813} & \multicolumn{1}{c|}{1484} & 6703 \\ \hline
3      & \multicolumn{1}{c|}{952} & \multicolumn{1}{c|}{861}  & 8187 & \multicolumn{1}{c|}{1813} & \multicolumn{1}{c|}{1484} & 6703 \\ \hline
4      & \multicolumn{1}{c|}{952} & \multicolumn{1}{c|}{861}  & 8187 & \multicolumn{1}{c|}{1813} & \multicolumn{1}{c|}{1484} & 6703 \\ \hline
5      & \multicolumn{1}{c|}{952} & \multicolumn{1}{c|}{861}  & 8187 & \multicolumn{1}{c|}{1813} & \multicolumn{1}{c|}{1484} & 6703 \\ \hline
\end{tabular}
\end{table}

\subsection{Literal e}

Si la prima neta del seguro es de 300\$ calcule el ingreso por primas en
cada uno de los años del punto anterior.



