---
header-includes:
- \usepackage{longtable}
- \usepackage[utf8]{inputenc}
- \usepackage[spanish]{babel}\decimalpoint
- \setlength{\parindent}{1.25cm}
- \usepackage{amsmath}
- \usepackage{xcolor}
- \usepackage{cancel}
- \usepackage{array}
- \usepackage{float}
- \usepackage{multirow}
output:
  pdf_document: 
    number_sections: yes
fontsize: 12pt
papersize: letter
geometry: margin = 1in
language: "es"
editor_options: 
  markdown: 
    wrap: 72
---

```{r setup, include=FALSE}
knitr::opts_chunk$set(echo = F, fig.align = "center",
                      fig.height = 3.2, fig.pos = "H")
options(knitr.kable.NA = '')
library(knitr)
library(tidyverse)
library(kableExtra)
library(pander)
library(CASdatasets)
```

```{=tex}
\input{titlepage}
\thispagestyle{empty}
\tableofcontents
\newpage
\thispagestyle{empty}
\listoffigures
\newpage
```

En este trabajo se realizará un ejercicio de análisis de riesgo.

**Descripción.** Con base en datos reales de severidad, vamos a ajustar 2 distribuciones a saber: Lognormal y una distribución de Pareto. El interés se centrará en la cola derecha de la distribución de perdida de un portafolio de pólizas, a fin de relacionar 1. Las reservas, 2. el nivel de retención y 3. el cargo de seguridad. pero esta vez por medio de otra medida de riesgo diferente del VaR (Value at Risk, valor en riesgo) que no es más que un cuantil extremo de la cola derecha de la distribución de perdida.

La medida de riesgo que vamos a explorar se denomina ES (Expected Shortfall,
deficit esperado) y es más robusta que la medida VaR. Viene definida por

$$
ES(\alpha) = \mathbb{E}[X|X>VaR_\alpha]
$$
Acá la variable aleatoria $X$ corresponde a la perdida en el portafolio de pólizas y $VaR_\alpha$ es el cuantil de la distribución de $X$ de nivel $\alpha \in (0, 1)$, es decir

$$
\mathbb{P}(X>VaR_\alpha) = \alpha
$$
La idea es ilustrada en la siguiente figura 1

Base de datos `fremotor1sev0304a` de la librería `CASdatasets` de `R`.

Se trata de seguros de automotor para privados, constituye un registro de severidades con fechas de ocurrencia entre 2003 y 2004 en Francia.

Seleccione una submuestra para realizar todo el ejercicio. Acá cédula corresponde al número de cédula (informar el elegido) de cualquiera de los integrantes del equipo. De esta manera cada equipo trabajará con diferentes datos.

\begin{figure}
\begin{center}
  \includegraphics[height = 250px, width = 250px]{szsmelo.jpg}
  \caption{Un ejemplo de una distribución de pérdidas con el VaR al 95 \%}
\end{center}
\end{figure}

la pérdida media se muestra con una línea de puntos y una medida de riesgo alternativa conocida como el el déficit esperado está marcado con una línea discontinua.

\section{Punto 1}

* **Ajuste una distribución lognormal** a la submuestra seleccionada. Informe los parámetros.
* Gráfique un histograma y superponga la distribución lognormal.
* Considera usted que hay un buen ajuste? comente sobre esto.

**Solución**

La cédula seleccionada para escoger la submuestra es 1037670969, a continuación se presenta la obtención de la submuestra

```{r, echo=T}
data(fremotor1sev0304a)
CC <- 1037670969
set.seed(CC)
datos <- fremotor1sev0304a[sample(1:9246, 150), ]
```

A continuación se muestra la estructura de los datos considerados

```{r}
kable(head(datos), booktabs = T, row.names = F, linesep = "") %>% 
  kable_styling(latex_options = "HOLD_position")

# [datos$Payment == 0, 3] <- 1
```

\subsection{Ajuste de una Log-Normal}

Para ajustar una distribución Log-Normal a la variable Payment (pérdida en el portafolio), se usa le método de los momentos. Se puede probar que las ecuaciones cerradas para dichos parámetros estan determinadas por las siguientes expresiones:

\begin{equation*}
\hat{\sigma} = \sqrt{ln\left(\frac{Var[X]}{E[X]^2}+1\right)}
\end{equation*}

\begin{equation*}
\hat{\mu} = ln(E[X])-\frac{\hat{\sigma}^2}{2}
\end{equation*}

```{r}
sd_st <- sqrt(log(var(datos$Payment)/mean(datos$Payment)^2 + 1))
mean_st <- log(mean(datos$Payment)) - sd_st^2/2
```

con lo anterior se tienen las siguientes estimaciones

$$
\begin{cases}
\hat{\mu} = `r round(mean_st, 4)` \\
\hat{\sigma} = `r round(sd_st, 4)`
\end{cases}
$$

\subsection{Histograma y densidad estimada}

Luego de ajustar una distribución Log-Normal a la variable de interés, se gráfica un histograma para la variable observada y la densidad de probabilidad con los parámetros estimados.

```{r warning=F, message=F}
datasim <- data.frame(Payment_sim = rlnorm(10000, mean_st, sd_st))
ggplot(data = datos, aes(x = Payment)) + 
  geom_histogram(aes(y = ..density..),
                 colour = 1, fill = "cyan") +
  geom_density(data = datasim, aes(x = Payment_sim)) +
  xlim(0, max(datos$Payment)) +
  labs(title = "Distribucion Log-Normal Ajustada", y = "") +
  theme_bw() +
  theme(plot.title = element_text(hjust = 0.5))
```

\subsection{¿Se alcanza un buen ajuste?}

El ajuste considerado no es muy adecuado debido a que infla mucho la probabilidad de los valores pequeños lo cual claramente difiere con lo observado de los datos (note la gran distancia existente entre la densidad estimada y el histograma observado), por otro lado, su capacidad de seguir la tendencia en la cola de la distribución no es despreciable, sin embargo, teniendo en cuenta que dichos valores son demasiado atípicos, dicha utilidad no termina siendo satisfactoria si el precio a pagar es tener poca precisión en el "rango normal" de los datos.

\section{Punto 2}

\subsection{Literal a)}

Para la distribución Log-normal estimada y con $\alpha = 0.05$ calcule las medidas $VaR(\alpha)$ y $ES(\alpha).$

**Solución**

Antes de calcular las medidas pedidas se recuerda la definición de las mismas

$$
\begin{aligned}
VaR(\alpha) &= P(X > k) = \alpha \\
ES(\alpha) &= \mathbb{E}[X|X > VaR_\alpha]
\end{aligned}
$$

Para los cálculos se usará un nivel de significancia de $\alpha =0.05$ y la distribución Log-Normal ajustada en el punto 1.

\subsubsection{$VaR(\alpha)$}

Para calcular $VaR(\alpha)$ se sigue la definición de la misma

```{r}
VaR <- qlnorm(0.05, meanlog = mean_st, sdlog = sd_st, lower.tail = F)
```

$$
P(X > k) = 0.05
$$

El valor de $k$ que cumple dicha propiedad es `r round(VaR, 4)`, es decir $VaR(\alpha = 0.05) = `r round(VaR, 4)`$

\subsubsection{$ES(\alpha) = \mathbb{E}[X|X > VaR_\alpha]$}

Una vez calculado el valor $VaR(\alpha = 0.05)$ se procede a calcular $ES(\alpha)$ siguiendo la definición de esperanza condicional 

$$
\mathbb{E}[X|X > `r round(VaR, 4)`] = \frac{1}{\mathbb{P}(X > `r round(VaR, 4)`)}\int_{`r round(VaR, 4)`}^{\infty} x f(x) dx
$$

donde $f(x)$ es la función densidad de probabilidad de una variable aleatoria Log-Normal.

```{r}
espected <- function(x){
  x * dlnorm(x, meanlog = mean_st, sdlog = sd_st)
}

es <- integrate(espected, VaR, Inf)
es_def <- es$value/plnorm(VaR, meanlog = mean_st, sdlog = sd_st, lower.tail = F)
```


Luego de hacer los respectivos cálculos numéricos, se puede probar que dicho valor esperado converge a `r format(es_def, scientific = F)`

\subsection{Literal b)}

Si se tiene un portafolio de 20 pólizas, con una tasa de reclamos por póliza de $q = 0.015$ y un cargo de seguridad $\lambda = 0.05$ en la prima, las reservas necesarias al inicio de un periodo (año) $U_V$ para que la aseguradora pueda honrar los contratos con una confianza del 95 \% deben cumplir: De nuevo si $X$ corresponde a la perdida en el portafolio

$$
\begin{aligned}
\mathbb{P}[X > VaR(\alpha = 0.05)] &= \alpha \\
&\Rightarrow VaR(\alpha) = U_V + (1 + \lambda)nm
\end{aligned}
$$

**¿Cuánto serían las reservas en este caso?**

**Solución**

Teniendo en cuenta la siguiente expresión y que $\sigma^2$ se encuentra dado en las unidades respectivas de la variable Payment entonces

$$
\sigma^2 + m^2 = E[X_i^2]
$$

$m$ se puede estimar como 

$$
\hat{m} = \sqrt{E[X_i^2] - \hat{\sigma}^2}
$$
dicho esto, usando los datos y la estimaciones obtenidas en literales anteriores se llega a que $\hat{m} = `r sqrt(exp(mean_st + sd_st^2/2)^2 - sqrt(exp(2*mean_st + sd_st^2)*(exp(sd_st^2) - 1))) %>% round(4)`$.

Así entonces, reescribiendo la expresión dada para las reservas, se llega a que:

$$
U_V = VaR(\alpha) - (1 + \lambda)nm
$$

Donde $m$ es 1009.4979, $n = Kq = `r 20*0.015`$ con $K = 20$ y $q = 0.015$ y por lo tanto 

$$
U_V = `r round(VaR, 4)` - (1 + 0.05) \cdot 0.3 \cdot 1009.4979 =`r (VaR - (1 + 0.05)*0.3*1009.4979) %>% round(4)`
$$
Con esto, las reservas necesarias al inicio del próximo año deben ser 3463.2304

\subsection{Literal c)}

La idea con el déficit esperado $ES(\alpha)$ es que permite calcular reservas más confiables de una forma sensible, en este caso calcularíamos las reservas $U_E$ necesarias al inicio del periodo con base en la medida $ES(\alpha)$ así

$$
ES(\alpha = 0.05) = U_E + (1 + \lambda)nm
$$

**¿Cuánto serían las reservas en este caso?**

**Solución**

Teniendo en cuenta los parámetros mencionados en el literal anterior, así como ES(alpha) conseguido arriba, las reservas U_E para el inicio del siguiente periodo serán

$$
U_E = ES(\alpha = 0.05)  - (1 + \lambda)nm
$$
Reemplazando por los valores obtenidos

$$
U_E = `r round(es_def, 4)`  - (1 + 0.05) \cdot 0.3 \cdot 1009.4979 = `r round(es_def - (1.05)*0.3*1009.4979, 4)`
$$

Así entonces, las reservas necesarias para el comienzo del siguiente año, según el déficit esperado son $U_E = 7728.5609$

\newpage

\section{Punto 3}

\subsection{Literal a)}

Ajuste de distribución de Pareto

$$
f(x) = \frac{\alpha \beta^\alpha}{x^{\alpha + 1}}, x > \beta
$$

a la cola derecha de la distribución de perdida (lognormal), simplemente
exigiendo que ambas densidades coincidan en la media y el cuantil VaR. $\mathbb{E}[X]$ y $VaR(\alpha = 0.05)$ de la lognormal. Informe los parámetros de la distribución Pareto y grafique las colas.

$$
\begin{aligned}
\frac{\alpha \beta}{\alpha - 1} &= `r mean_st` \\
\mathbb{P}(Y > 3781.222) &= 0.05
\end{aligned}
$$

donde $Y \sim Pareto()$

```{r}
library(EnvStats)
datasim$Pareto <- c(rpareto(10000, location = 5.957219,
                            shape = 107481557))

ggplot(data = datasim) +
  geom_density(aes(Payment_sim)) +
  geom_density(aes(Pareto))
```


\subsection{Literal b)}

Con base en la gráfique cual cree usted que serían la utilidad de la distribución de Pareto para una aseguradora o reaseguradora?
















